【裁判字號】    99,易,922
【裁判日期】    990513
【裁判案由】    毒品危害防制條例
【裁判全文】
臺灣板橋地方法院刑事判決               99年度易字第922號
公  訴  人  臺灣板橋地方法院檢察署檢察官
被      告  甲○○
上列被告因毒品危害防制條例案件，經檢察官提起公訴（99年度
毒偵字第1858號），嗣因被告於本院準備程序中就被訴事實為有
罪之陳述，本院告知被告簡式審判程序之旨，並聽取當事人之意
見後，裁定改依簡式審判程序進行，判決如下：
    主  文
甲○○施用第二級毒品，累犯，處有期徒刑伍月，如易科罰金，
以新臺幣壹仟元折算壹日。
    事  實
一、甲○○前於民國92年間因施用毒品，經臺灣臺北地方法院以
    92年度毒聲字第682 號裁定送勒戒處所觀察、勒戒，因認無
    繼續施用傾向，而於92年4 月24日執行完畢經釋放出所；又
    於前開觀察、勒戒執行完畢5 年內另犯施用毒品案件，經本
    院以94年度簡字第1365號判決判處有期徒刑3 月確定，嗣於
    94年8 月11日易科罰金執行完畢；再因施用毒品案件，經本
    院另以98年度簡字第2317號判決判處有期徒刑4 月確定，於
    98年6 月23日易科罰金執行完畢。詎猶不知悔改，更基於施
    用第二級毒品之犯意，於98年12月10日10時15分許為警採尿
    前96小時內之某時（應扣除為警拘捕至採尿時止人身自由受
    公權力拘束無從施用毒品之時間），在其友人位於臺北縣中
    和市某處之住家內，以將甲基安非他命置入玻璃球吸食器內
    加熱使成煙霧後予以吸食之方式，施用甲基安非他命1 次。
    嗣於98年12月10日因另案為警通知到案說明，員警於徵得甲
    ○○同意後採集其尿液送驗，結果呈安非他命、甲基安非他
    命陽性反應而知悉上情。
二、案經臺北縣政府警察局中和第一分局報告臺灣板橋地方法院
    檢察署檢察官偵查起訴。
    理  由
壹、程序方面：查被告甲○○所犯並非死刑、無期徒刑、最輕本
    刑為三年以上有徒刑之罪或高等法院管轄第一審案件，而其
    於準備程序進行中，被告先就被訴事實為有罪之陳述，經法
    官告知簡式審判程序之旨，並聽取公訴人及被告之意見後，
    本院認適宜改依簡式審判程序進行，爰裁定進行簡式審判程
    序，合先敘明。
貳、實體方面：
一、上揭事實，業據被告於本院準備程序與審理時坦承不諱，而
    被告經警採集之尿液送驗結果，係呈安非他命、甲基安非他
    命陽性反應，此有臺灣檢驗科技股份有限公司出具之濫用藥
    物檢驗報告乙份在卷可稽，而按甲基安非他命經口服投與後
    約百分之70於24小時內自尿中排出，約百分之90於96小時內
    自尿中排出，由於甲基安非他命成分之檢出與其投與方式、
    投與量、個人體質、採尿時間與檢測儀器之精密度等諸多因
    素有關，因此僅憑尿液中呈安非他命陽性反應，並無法確實
    推算吸食時間距採集時間之長短，惟依上述資料推斷，最長
    可能不會超過4 日，亦經行政院衛生署藥物食品檢驗局81年
    2 月8 日以（81）藥檢一字第001156號函釋明確。被告雖已
    對施用時間不復記憶，惟承前開說明，至少可認定其曾於經
    採尿送驗前96小時內之某時，施用第二級毒品甲基安非他命
    1 次此情無誤。綜上，足認被告上開出於任意性之自白確與
    事實相符，洵堪採為認定事實之依據，本案事證明確，被告
    犯行已堪認定。
二、查毒品危害防制條例於92年7 月9 日修正公布，自93年1 月
    9 日施行，其中第20條、第23條將施用毒品之刑事處遇程序
    ，區分為「初犯」及「5 年內再犯」、「5 年後再犯」。依
    其立法理由之說明：「初犯」，經觀察、勒戒或強制戒治後
    ，應為不起訴處分或不付審理之裁定；經觀察、勒戒或強制
    戒治執行完畢釋放後，「5 年內再犯」者，因其再犯率甚高
    ，原實施之觀察、勒戒及強制戒治既已無法收其實效，爰依
    法追訴或裁定交付審理。至於經觀察、勒戒或強制戒治執行
    完畢釋放後，「5 年後再犯」者，前所實施之觀察、勒戒或
    強制戒治已足以遮斷其施用毒品之毒癮，為期自新及協助其
    斷除毒癮，仍適用「初犯」規定，先經觀察、勒戒或強制戒
    治之程序。從而依修正後之規定，僅限於「初犯」及「5 年
    後再犯」兩種情形，始應先經觀察、勒戒或強制戒治程序。
    倘被告於5 年內已再犯，縱其第3 次再度施用毒品之時間，
    在初犯經觀察、勒戒或強制戒治執行完畢釋放5 年以後，仍
    不合於「5 年後再犯」之規定，且因已於「5 年內再犯」，
    顯見其再犯率甚高，原實施觀察、勒戒或強制戒治，已無法
    收其實效，即應依該條例第10條處罰，查被告前因施用毒品
    案件，先經本院裁定送觀察、勒戒執行完畢，復另經法院判
    處罪刑確定，此有臺灣高等法院被告前案紀錄表乙份附卷為
    憑，被告第2 次施用行為距前次觀察、勒戒執行完畢時日既
    未逾5 年，其後被告再犯本案時，縱距其初犯已久，仍應認
    不合於5 年後再犯之規定，就其所為，自該當毒品危害防制
    條例第23條第2 項之起訴條件。
三、核被告所為，係犯毒品危害防制條例第10條第2 項之施用第
    二級毒品罪。被告施用前持有第二級毒品之低度行為，為進
    而施用之高度行為所吸收，不另論罪。又查被告曾因如事實
    欄所載案件經判處罪刑確定並已執行完畢，此由上述附卷之
    被告前案紀錄表即足證之，被告於有期徒刑執行完畢後5 年
    內，故意再犯本案有期徒刑以上之罪，為累犯，應依刑法第
    47條第1 項規定加重其刑。審酌被告前即有施用毒品前科，
    且曾經觀察、勒戒，甚至有期徒刑之執行完畢，竟再為本件
    施用毒品犯行，顯見其不思悔改，及其犯罪後尚能坦承犯行
    ，且施用毒品行為本質上係屬自我戕害行為，反社會性之程
    度較低等一切情狀，量處如主文所示之刑，併諭知易科罰金
    折算標準，以資懲儆。
據上論斷，應依刑事訴訟法第273 條之1 第1 項、第299 條第1
項前段，毒品危害防制條例第10條第2 項，刑法第11條前段、第
47條第1 項、第41條第1 項前段，判決如主文。
本案經檢察官蘇振文到庭執行職務。
中    華    民    國    99    年    5     月    13    日
                  刑事第六庭  法  官  盧軍傑
上列正本證明與原本無異。
如不服本判決，應於判決送達後10日內敘明上訴理由，向本院提
出上訴狀 (應附繕本) ，上訴於臺灣高等法院。其未敘述上訴理
由者，應於上訴期間屆滿後20日內向本院補提理由書「切勿逕送
上級法院」。
                              書記官  周玉茹
中    華    民    國    99    年    5     月    13    日
附錄本案論罪科刑法條全文：
毒品危害防制條例第10條
施用第一級毒品者，處6月以上5年以下有期徒刑。
施用第二級毒品者，處3年以下有期徒刑。

司法院資訊處製作；財團法人民間司法改革基金會備份。
